【裁判字號】    98,審重訴,1125
【裁判日期】    981103
【裁判案由】    清償借款
【裁判全文】
臺灣臺北地方法院民事判決          98年度審重訴字第1125號
原      告  彰化商業銀行股份有限公司
法定代理人  乙○○
訴訟代理人  己○○
被      告  嘉笙企業有限公司
兼  法  定
代  理  人  丁○○
上第一被告
訴訟代理人  甲○○
被      告  戊○○
            丙○○
上列當事人間請求清償借款事件，本院於民國98年10月27日言詞
辯論終結，判決如下：
    主  文
被告應連帶給付原告新台幣壹仟零陸拾陸萬貳仟元，及自民國九
十八年五月十日起至清償日止，按年息百分之四計算之利息，並
自民國九十八年六月十一日起至清償日止，逾期在六個月以內者
，按上開利率百分之十，逾期超過六個月者，超過部分按上開利
率百分之二十計算之違約金。
被告應連帶給付原告美金陸萬玖仟壹佰零伍元肆角壹分，及自民
國九十八年五月十八日起至清償日止，按年息百分之九點四六五
計算之利息，並自民國九十八年六月十九日起至清償日止，逾期
在六個月以內者，按上開利率百分之十，逾期超過六個月者，超
過部分按上開利率百分之二十計算之違約金。
訴訟費用新台幣壹拾參萬零捌佰捌拾捌元由被告連帶負擔。
    事  實  及  理  由
甲、程序方面：
一、按當事人得以合意定第一審管轄法院。但以關於由一定法律
    關係而生之訴訟為限。前項合意，應以文書證之，民事訴訟
    法第24條定有明文。本件依兩造所簽之保證書第5條、應收
    票據週轉金借款契約第11條、進口物資融資契約第28條、授
    信約定書第22條之約定，兩造合意以本院為第一審管轄法院
    ，故原告向本院提起本件清償借款之訴，核與首揭規定，尚
    無不合，本院就本件清償借款之訴自有管轄權，合先敘明。
二、本件被告丁○○、戊○○、丙○○均未於言詞辯論期日到場
    ，核無民事訴訟法第386條各款所列情形，應依原告之聲請
    ，由其一造辯論而為判決。
乙、實體方面：
一、原告起訴主張：
  (一)被告嘉笙企業有限公司（下稱嘉笙公司）於民國96年10月
      1日邀同被告丁○○、戊○○、丙○○為連帶保證人，與
      原告訂立保證書，約定以新台幣60,000,000元為限，約定
      就被告嘉笙公司現在及將來對於原告所負本金、利息、遲
      延利息、違約金、損害賠償及其他從屬於主債務之負擔負
      連帶清償責任。嗣被告嘉笙公司陸續向原告借款，其借款
      金額、利息、借款日及到期日均如附表一編號1至8所示，
      並簽發與各筆借款相同之本票予原告，約定遲延清償時，
      除仍按原利率計算利息外，逾期清償在6個月以內者，按
      上開利率10%，超過6個月者，超過部分按上開利率20 %
      計付違約金。嗣兩造於98年2月6日就上開借款簽訂增補借
      據，均展期至98年9月30日止，利息均自98年2月11日起改
      按年息4%固定計算，自98年2月11日起，按月付息，自98
      年9月30日起，分5年清償本金，每年按10%、15%、20%、
      25%及30%清償，每3個月償還1次。惟上開借款屆期後經原
      告催告仍未依約清償，共尚欠新台幣6,780,000元及如附
      表一編號1至8所示之利息及違約金。
  (二)被告嘉笙公司於97年10月1日邀同被告丁○○、戊○○、
      丙○○為連帶保證人與原告簽立應收票據週轉金貸款契約
      ，借款額度為票據金額新台幣5,000,000元之八成範圍內
      循環動用，循環動用期間自97年10月1日起至98年9月30日
      止，由被告嘉笙公司出具撥款申請書、應收票據明細表申
      請循環動用，每筆借款期限不得超過150天，約定利息按
      原告基準利率加年息3.5%機動計算，倘原告基準利率調整
      時隨同調整。如有逾期攤還本金，借款人即喪失期限之利
      益，應立即全部償還，逾期清償在6個月以內者，按上開
      利率10%，超過6個月者，超過部分按上開利率20%計付違
      約金。被告嘉笙公司陸續向原告申請循環動用，嗣兩造於
      98 年2月6日就上開借款簽訂增補借據，均展期至98年9月
      30 日止，利息均自98年2月11日起改按年息4%固定計算，
      自98年2月11日起，按月付息，自98年9月30日起，分5年
      清償本金，每年按10%、15%、20%、25%及30%清償，每3個
      月償還1次。惟尚有如附表一編號9至19所示之借款屆清償
      期而未清償，被告丁○○、戊○○、丙○○為連帶保證人
      ，依法應負連帶清償責任。
  (三)被告嘉笙公司於97年10月 1日與原告簽訂「進口物資融資
      契約」，約定於美金100,000 元或等值之他種外幣範圍內
      ，供借款人在契約約定期間內向國外採購物資，申請開發
      信用狀融墊或借款等循環使用。被告嘉笙公司於97年6月1
      6 日起依上開約定，向原告申請開發信用狀，此係原告經
      由國外銀行為其墊款，被告嘉笙公司除清償部份本息外，
      尚欠美金69,105.41 元及如附表二所示之利息及違約金未
      清償，依進口物資融資契約第12條之約定，逾期清償時，
      被告願繳付遲延利息及違約金，遲延利息依原告銀行到期
      日當日新台幣放款基本利率加年息3.5%與原告外匯授信牌
      告利率比較，依較高者為準，並自遲延日起逾期清償在6
      個月以內者，按上開利率10%，超過6個月者，超過部分按
      上開利率20 %計付違約金，利息、遲延利息、違約金及相
      關費用，並均依償還當日原告銀行掛牌賣出匯率折算新台
      幣繳付，或自有外匯繳付之。
  (四)詎被告嘉笙公司自98年5月10日起即未依約償還本息，依
      授信約定書第6條第1款、第7條第1款之約定，被告嘉笙公
      司所有之借款均喪失期限利益，視為全部到期。被告丁○○、戊○○、丙○○既為連帶保證人，則對前開嘉笙公司
      之欠款，依法應負連帶清償責任，為此爰依消費借貸及連
      帶保證契約提起本件訴訟等語，並聲明：如主文第1、2項
      所示。
二、被告丁○○、戊○○、丙○○雖未曾到庭，惟曾以書狀提出
    抗辯而與到場之被告嘉笙公司均以：被告嘉笙發生經營困難
    後，曾提出紓困申請而由訴外人第一商業銀行（下稱第一銀
    行）為債權主辦銀行，於97年12月22日以一松山字第00225
    號函文通知被告嘉笙公司債務協商成立，嗣後被告嘉笙公司
    即依約還款，係因訴外人第一銀行竟又對被告嘉笙公司之財
    產為假扣押，雖然協商內容並未約定訴外人第一銀行不得為
    假扣押，此仍屬違反紓困精神，並已造成客戶流失而無營業
    收入繼續還款，原告既為紓困會員之ㄧ，亦應有阻止訴外人
    第一銀行前開行為之義務，否則即屬侵權行為之共犯，被告
    嘉笙公司自得拒絕給付原告所請求利息及違約金部分等語置
    辯。並均聲明：除原告所請求新台幣10,662,000元及美金
    69,105.41元外，原告其餘之訴駁回。
三、本件原告主張之事實，已據其提出與所述相符之利率歷史資
    料查詢、匯率查詢、往來明細查詢、保證書、應收票據週轉
    金借款契約、進口物資融資契約、授信約定書、本票、增補
    借據、撥款申請書兼債權憑證、應收票據明細表、開發信用
    狀申請書、墊款通知書、進口單據到單通知書兼到期日通知
    書、催告函、臺灣郵政掛號郵件收件回執影本等件為證，被
    告亦不爭執迄今確有積欠原告各該借款本金未清償等事實，
    其等雖均以前詞置辯，惟觀諸被告嘉笙公司亦自承與訴外人
    第一銀行及原告前所合意成立之債務協商契約中，確未約定
    訴外人第一銀行不得對被告嘉笙公司財產為假扣押之保全行
    為，訴外人第一銀行依法聲請假扣押，實難認與被告嘉笙公
    司應視其財產資力依協商契約約定清償之義務間有何關聯性
    ，遑論此亦屬其與訴外人第一銀行間之糾紛，與原告並無涉
    ，由被告亦不爭執其嗣後確有未依協商契約履行，故原告得
    逕依與被告間之借款及連帶保證契約為請求之情形，被告執
    此謂其得拒絕給付原告依約請求之利息、違約金，均難認有
    何法律依據而為可採，則原告依與被告間之借款契約暨連帶
    保證契約約定，訴請被告就前開款項、利息、違約金負連帶
    清償責任，應有理由。
四、從而，原告依消費借貸契約及連帶保證契約之法律關係，請
    求被告連帶給付如主文第1、2項所示金額、利息及違約金，
    為有理由，應予准許。
五、訴訟費用負擔之依據：民事訴訟法第85條第 2項。
中    華    民    國    98    年    11    月    3     日
                  民事第六庭    法  官  林麗真
以上正本係照原本作成
如對本判決上訴，須於判決送達後20日內向本院提出上訴狀
中    華    民    國    98    年    11    月    4     日
                                書記官  黃士元


司法院資訊處製作；財團法人民間司法改革基金會備份。
